【裁判字號】    95,交聲,1210
【裁判日期】    950913
【裁判案由】    交管條例聲異
【裁判全文】
臺灣板橋地方法院交通事件裁定        95年度交聲字第1210號
原處分機關  交通部公路總局臺北區監理所
異  議  人
即受處分人  甲○○
上列受處分人因違反道路交通管理處罰條例案件，對於交通部公
路總局臺北區監理所於95年6 月13日所為之處分（原處分案號：
北監自裁字裁40－Z00000000 號）聲明異議，本院裁定如后：
    主  文
原處分撤銷。
甲○○汽車駕駛人，駕駛汽車經測試檢定酒精濃度超過規定標準
，吊扣駕駛執照壹年。
    理  由
一、原處分意旨略以：受處分人甲○○於民國95年3 月13日20時
    21分許，駕駛車牌號碼8885- GU號自用小客車，行經臺北縣
    國道一號五股出口匝道時，因酒精濃度超過標準（呼氣酒精
    濃度0.66mg/l），違反道路交通管理處罰條例第35條第1 項
    第1 款之規定，經內政部警政署國道公路警察局第一警察隊
    ，依上開規定，於95年3 月13日掣開公警局交字第Z0000000
    0 號舉發違反道路交通管理事件通知單（下稱舉發通知單）
    並移置保管上開車輛。嗣經原處分機關於95年6 月13日以北
    監自裁字裁40-Z00000000號裁決書，以酒精濃度超過規定標
    準（0.55以上），裁決異議人罰鍰新臺幣（下同）57000 元
    ，吊扣駕駛執照12個月。
二、本件異議意旨略以：異議人於95年3 月13日在國道一號五股
    出口匝道與他車擦撞，因酒精濃度超過規定0.55mg/l以上，
    經移送臺灣板橋地方法院檢察署，並於95年5 月4 日至該署
    與對方當庭和解，檢察官並當場諭令繳交2 萬元予心路社會
    福利基金會，但又接到監理所之裁決書，需繳交57,000元，
    如此已違反一事不二罰原則等語。
三、按95年2 月5 日施行之行政罰法第5 條規定：「行為後法律
    或自治條例有變更者，適用行政機關最初裁處時之法律或自
    治條例。但裁處前之法律或自治條例有利於受處罰者，適用
    最有利於受處罰者之規定」，採從新從輕原則，所謂「從新
    」，即係適用行政機關最初裁處時之法律，至於「從輕」，
    則係指行為時至行政機關最初裁處前之法律有利於受處罰者
    ，適用最有利於受處罰者之規定。查本件異議人違規行為係
    發生於95年3 月13日，原處分機關裁決日期則為95年6 月13
    日，道路交通管理處罰條例第35條固於94年12月28日經修正
    公布，並於95年7 月1 日施行，惟本件違規行為發生時及原
    處分機關於最初裁決時，均在上開修正條文施行之前，受處
    分人行為後法律雖有變更，惟依行政罰法第5 條前段之規定
    ，仍應適用原處分機關裁處時之法律，即95年7 月1 日修正
    條文施行前道路交通管理處罰條例第35條之規定，合先敘明
    。
四、次按汽車駕駛人，駕駛汽車經測試檢定酒精濃度超過規定標
    準者，處15,000元以上60,000元以下罰鍰，並當場移置保管
    其車輛及吊扣其駕駛執照1 年。因而肇事致人受傷者，並吊
    扣其駕駛執照2 年；致人重傷或死亡者，吊銷其駕駛執照，
    並不得再考領，道路交通管理處罰條例第35條第1 項第1 款
    定有明文。而汽車駕駛人飲用酒類或其他類似物後其吐氣所
    含酒精濃度超過每公升0.25毫克或血液中酒精濃度超過百分
    之0.05以上者，不得駕車，道路交通安全規則第114 條第2
    款亦有明文。
五、復按95年2 月5 日施行之行政罰法第26條規定：「一行為同
    時觸犯刑事法律及違反行政法上義務規定者，依刑事法律處
    罰之。但其行為應處以其他種類行政罰或得沒入之物而未經
    法院宣告沒收者，亦得裁處之。前項行為如經不起訴處分或
    為無罪、免訴、不受理、不付審理之裁判確定者，得依違反
    行政法上義務規定裁處之。」，此即所謂一事不二罰原則。
    再按被告所犯為死刑、無期徒刑或最輕本刑3 年以上有期徒
    刑以外之罪，檢察官參酌刑法第57條所列事項及公共利益之
    維護，認以緩起訴為適當者，得定1 年以上3 年以下之緩起
    訴期間為緩起訴處分，其期間自緩起訴處分確定之日起算；
    又被告於緩起訴期間內，有下列情形之一者，檢察官得依職
    權或依告訴人之聲請撤銷原處分，繼續偵查或起訴：（一）
    於期間內故意更犯有期徒刑以上刑之罪，經檢察官提起公訴
    者。（二）緩起訴前，因故意犯他罪，而在緩起訴期間內受
    有期徒刑以上刑之宣告者。（三）違背第253 條之2 第1 項
    各款之應遵守或履行事項者。刑事訴訟法第253 條之1 第1
    項、第253 條之3 第1 項分別定有明文。準此，被告經檢察
    官為緩起訴處分者，於緩起訴期間內，其最後是否會被檢察
    官提起公訴，猶懸而未定，檢察官於期間內，可對被告繼續
    觀察，此時若被告顯無反省警惕之情或根本欠缺反省警惕之
    能力，檢察官得依職權或依告訴人之聲請，將被告緩起訴處
    分撤銷，雖緩起訴處分期滿未經撤銷，被告可免於刑事訴追
    ，惟在緩起訴期間內，該緩起訴處分若經撤銷，被告尚有受
    刑事訴追、處罰之可能，此時原處分機關若依法為行政裁決
    ，無異將使受處分人有同時遭受行政處罰及刑事訴追之危險
    ，顯與行政罰法第26條所規定之「一事不二罰」立法意旨相
    悖，矧觀以行政罰法第26條第2 項之列舉規定，應受行政罰
    之行為如經不起訴處分或為無罪、免訴、不受理、不付審理
    之裁判確定者，始得依違反行政法上義務規定裁處之，而緩
    起訴處分期滿未經撤銷之情形，並非屬該條項所列舉得依違
    反行政法上義務規定裁處之事項。從而，行為人之一行為同
    時觸犯刑事法律及違反行政法上義務規定者，縱該行為人之
    行為業經檢察官依刑事訴訟法之規定為緩起訴處分確定，惟
    依行政罰法第26條第1 項前段之規定，仍不得依行政法上義
    務之規定為罰鍰之處罰。
六、經查，本件異議人甲○○於95年3 月13日20時21分許，駕駛
    車牌號碼8885-GU 號自用小客車，行經國道南向五股出口匝
    道時，因酒精濃度超過標準（呼氣酒精濃度值為0.66 mg/l
    ），違反95年7 月1 日修正條文施行前道路交通管理處罰條
    例第35條第1 項第1 款之規定，經內政部警政署國道公路警
    察局第一警察隊依上開規定，於95年3 月13日掣開公警局交
    字第Z00000000 號舉發通知單並移置保管上開車輛等情，有
    上開舉發通知單、酒精濃度測試表附卷可稽，亦為異議人所
    不爭，異議人於上揭時、地酒後駕車之違規行為，堪以認定
    。惟異議人因本件酒後駕車之行為同時涉犯公共危險罪，經
    臺灣板橋地方法院檢察署檢察官於95年5 月29日以95年度偵
    字第10416 號緩起訴處分書為緩起訴處分，緩起訴期間為1
    年，異議人應向財團法人心路社會福利基金會支付新臺幣2
    萬元，而異議人亦已支付之事實，有臺灣板橋地方法院檢察
    署檢察官緩起訴處分書、財團法人心路社會福利基金會收據
    各一份附卷可稽。是以，異議人之前開酒後駕車行為，既已
    因觸犯刑事法律，業經檢察官依刑事訴訟法之規定為緩起訴
    處分確定，揆諸上開說明，依行政罰法第26條第1 項前段規
    定，即不得依95年7 月1 日修正條文施行前道路交通管理處
    罰條例第35條第1 項第1 款之規定再為罰鍰之處罰。從而，
    原處分機關逕依95年7 月1 日修正條文施行前道路交通管理
    處罰條例第35條第1 項第1 款之規定，裁處異議人罰鍰57,
    000 元部分，顯與行政罰法第26條第1 項之規定意旨有違，
    難認允當，本件異議人之異議為有理由，自應由本院將原處
    分撤銷，並依行政罰法第26條第1 項但書之規定，適用95年
    7 月1 日修正條文施行前道路交通管理處罰條例第35條第1
    項第1 款前段之規定，改裁處吊扣異議人之駕駛執照1 年，
    以期適法。
七、據上論斷，應依道路交通案件處理辦法第20條前段，裁定如
    主文。
中    華    民    國    95    年    9     月    13    日
                      交通法庭  法  官  林海祥
上列正本證明與原本無異。
如不服本裁定，應於裁定送達後五日內向本院提出抗告狀。
                                書記官  陳金鳳
中    華    民    國    95    年    9     月    13    日


司法院資訊處製作；財團法人民間司法改革基金會備份。
